【裁判字號】    99,訴,113
【裁判日期】    990330
【裁判案由】    返還消費借貸款
【裁判全文】
臺灣士林地方法院民事判決               99年度訴字第113號
原      告  台新國際商業銀行股份有限公司
法定代理人  乙○○
訴訟代理人  甲○○
            丁○○
被      告  丙○○
上列當事人間請求返還消費借貸款事件，經本院於中華民國99年
3月10日言詞辯論終結，判決如下：
    主  文
被告應給付原告新臺幣壹拾柒萬貳仟貳佰玖拾壹元。
原告其餘之訴駁回。
訴訟費用由被告負擔分之壹，餘由原告負擔。
本判決得假執行。
    事實及理由
一、原告起訴主張：被告丙○○於民國91年12月11日，由訴外人
    吳張界攜同與原告訂立信用卡使用契約，吳張界為正卡持有
    人、被告亦同時辦理附卡，並領用卡號0000000000000000號
    之信用卡使用，依約被告及吳張界即得持原告核發之上開信
    用卡於原告之特約商店簽帳消費或向原告預借現金，而由原
    告代其清償簽帳款予特約商店；至原告代被告清償之各月消
    費款及被告、吳張界向原告預借之現金，應依原告寄送之信
    用卡帳單所指定之繳款截止日前向原告清償原告所代墊之消
    費款及預借之現金，且約明被告與吳張界就各別使用信用卡
    所應付帳款互負連帶清償責任。詎吳張界迄98年9 月13日結
    ，因預借現金及記帳消費，帳款尚餘新臺幣（下同）642,18
    3 元（以下簡稱系爭帳款）尚未繳清，依約原告自得任意選
    擇訴請由被告負清償之責。為此，依兩造間之約定，聲明請
    求被告給付積欠之上開金額等語。
二、被告則以：並未向原告預借現金，也不願對吳張界所消費簽
    帳款負責等語資為抗辯，並聲明：駁回原告之訴。
三、本院得心證之理由：原告主張被告為附卡持有人，並曾親為
    申請乙節，並提出原告所提出信用卡申請資料及會員條款在
    卷可稽（臺灣板橋地方法院98年度司促字第42345 號卷，以
    下簡稱支付命令卷第3~ 6頁），被告對於申請書上簽名之真
    正，並不爭執，惟仍以上情置辯，原告則對於系爭帳款均是
    由吳張界預借現金及簽帳消費款均自認屬實，亦有原告所提
    出客戶帳務查詢單1 紙在卷可佐（支付命令卷第7 頁），已
    足認定。然原告亦對被告所辯陳稱：依兩造間會員條款第3
    條之約定：「正卡持卡人或附卡持卡人就各別使用信用卡所
    生應付帳款互負連帶清償責任」，被告即應與吳張界關於系
    爭帳款負連帶清償責任。是本件的爭點在於：被告是否應受
    會員條款之拘束，應對吳張界所生系爭帳款負清償責任？茲
    分述如下：
（一）按信用卡使用契約乃現代工商社會創新之新型態交易，銀
      行因考量此種交易之大量性，處理之經濟性，且為對不同
      之交易相對人適用相同之交易條件，因而預先擬定契約條
      文使用，作為規範其與消費者間就信用卡金融商品之消費
      關係，其屬消費者保護法規定之消費關係定型化契約甚明
      。又發卡銀行為信用卡之核發，均係就申請人個人之信用
      狀況為審酌，而決定是否接受使用信用卡申請，核發信用
      卡予申請人使用，即信用卡之核發，其風險控制之本質均
      係以申請人之個人信用狀況為徵信，發卡銀行並得透過要
      求申請人提供保證人或其他物之擔保，為風險之控管。故
      若信用卡申請時金融業者已向附卡持有人盡確實說明附卡
      持卡人將因申請附卡而可能要負擔與正卡人清償所生帳款
      相同的無限責任，附卡持有人亦預先知悉將負擔非其所能
      控制之危險，而有顯不利於附卡持有人的風險，但其仍申
      請者，則尚非屬違反誠信原則、顯失公平的情形，附卡持
      卡人仍有依約履行之義務。但預借現金則屬單純的借款關
      係，原不適宜大量性之處理，且金額較一般消費額大，對
      附卡持有人的權益影響甚鉅。因此，對於預借現金部分的
      連帶責任，固已於附卡持卡人申請時須附有文字說明可能
      負擔正卡持卡人借款的連帶責任，即使為節省勞費並讓金
      融服務達到迅速的目的，未循一般借款程序由發卡銀行派
      員面洽附卡持卡人確定其確實瞭解條款含義，並仍欲負擔
      保之責而簽名之手續（民間實務所稱「對保」程序）。但
      對於附卡持有人是否願意對預借現金部分亦負連帶清償責
      任之意思不明時，發卡銀行仍須對於該部分負證明之責，
      否則應認附卡持卡人並未瞭解就預借現金部分亦應負連帶
      責任，與發卡銀行間並未成立連帶清償（保證）之約定，
      發卡銀行不得向附卡持有人請求負擔清償責任。
（二）經查：系爭帳款其中預借現金金額為469,892 元、簽帳消
      費款為172,291 元，且均由吳張界所預借及消費簽帳乙節
      ，有原告所提出客戶帳務查詢單1 紙（支付命令卷第7 頁
      ）在卷可參，兩造均不爭執，應足認屬實。又參以原告所
      提出之信用卡申請書與會員條款之形式，就其定式化的內
      容觀之，自應屬原告預先擬定與不特定多數消費者交易使
      用之附合條款，而非各別磋商之契約條款。復細繹上揭信
      用卡申請書，於「簽名與卡片勾選欄」業已明載「且遵守
      貴行隨卡附上之信用卡約定條款」，「本人並同意信用卡
      正、附卡持有人間互負連帶保證責任」等語（支付命令卷
      第3 頁），且原告所提出會員條款第3 條亦明定：「正卡
      持卡人或附卡持卡人就各別使用信用卡所生應付帳款互負
      連帶清償責任」等語，被告復於申請人欄簽名，業如前述
      ，是被告於申請附卡時，申請書上即已明確說明將對吳張
      界相互間之帳款負連帶清償責任，且須遵守約定條款甚明
      ，應尚無違反誠信、顯失公平之情形，原告主張被告應就
      系爭帳款中之簽帳消費款172,291 元部分負清償責任，堪
      認有據，應予准許。
（三）然查：被告主張不願就吳張界所預借現金負責，且也不知
      道吳張界有向銀行借款等語。顯對於其將因申請附卡，除
      應就簽帳消費款部分與吳張界互負連帶責任外，併同吳張
      界預借現金部分亦將負連帶責任，並不知情。原告對該部
      分是否確實使被告瞭解並達成合意乙節，並未舉證說明，
      參照上述意旨，自應認被告於申請附卡時尚未與原告達成
      就預借現金部分將與吳張界互負連帶責任之合意，則原告
      主張被告應就系爭帳款中之預借現金469,892 元部分清償
      ，即無理由，應不足採。
四、綜上所述，被告須就簽帳消費款部分與吳張界互負連帶清償
    責任，因此，原告基於兩造間的契約，聲明請求：被告應給
    付172,291 元，洵屬有據，應予准許。逾此部分之請求，則
    則為無理由，應予駁回。
五、本件所命被告給付之金額未逾500,000 元，本院應依職權宣
    告假執行。
六、本件事證業已明確，兩造其餘主張陳述、所提之證據及聲請
    調查之證據，經本院審酌後，認均不足以影響本判決之結果
    ，均毋庸再予論述，附此敘明。
七、結論：本件原告之訴為一部有理由、一部無理由，應依民事
    訴訟法第79條、第389 條第1 項第5 款，判決如主文。
中    華    民    國    99    年    3     月    30    日
                  民事第一庭  法  官  古振暉
以上正本證明與原本無異。
如對本判決上訴，應於判決送達後20日內向本院提出上訴狀。
中    華    民    國    99    年    3     月    31    日
                              書記官  姜貴泰

司法院資訊處製作；財團法人民間司法改革基金會備份。
